【裁判字號】    95,上易,31
【裁判日期】    950314
【裁判案由】    損害賠償
【裁判全文】
臺灣高等法院民事判決                  95年度上易字第31號
上  訴  人  天善建設有限公司
法定代理人  丙○○○
訴訟代理人  路春鴻律師
            陳詩文律師
被上訴人    全暐企業有限公司
法定代理人  甲○○○
訴訟代理人  傅文民律師
複代理人    乙○○
            劉貹岩律師
上列當事人間，請求損害賠償事件，上訴人對於中華民國94年 2
月18日臺灣新竹地方法院92年度訴字第 317號第一審判決，提起
上訴，經本院於95年3月7日言詞辯論終結，判決如下：
    主      文
原判決關於命上訴人應連帶給付本息部分、假執行之宣告及訴訟
費用之裁判廢棄。
前項廢棄部分，被上訴人在第一審之訴及假執行之聲請駁回。
第一、二審訴訟費用由被上訴人負擔。
    事實及理由
一、被上訴人起訴主張：上訴人天善建設有限公司 (以下稱天善
    公司)受讓訴外人富爽建設股份有限公司 (以下稱富爽公司)
    於新竹市○○段34- 4、35-41、-42、-43地號土地上，興建
    「富貴學苑」集合式住宅工程(以下稱系爭工程)之權利義務
    ，於富爽公司與承造之訴外人宏奇營造股份有限公司 (以下
    稱宏奇公司 )終止承攬契約後，另行委由原審共同被告國生
    營造有限公司(以下稱國生公司)承造；訴外人宏奇公司於興
    建系爭工程，為避免地基土方坍塌，向被上訴人承租 168支
    鋼軌樁以為擋土之用，上訴人於一樓地板建造完成後，應將
    鋼軌椿拔除返還被上訴人，竟僅由國生公司之下包盟昌企業
    有限公司(以下稱盟昌公司)拔除63支返還被上訴人，其餘10
     5支被鋸斷吊頭無法拔除，被上訴人因而無法收回，以每支
    鋼軌樁價格新臺幣 (以下同)5,100 元計算，被上訴人受有5
    35,500元之損害；為此，基於侵權行為損害賠償請求權之法
    律關係，求為命上訴人應與國生公司連帶給付被上訴人535,
    500元本息之判決(逾越上開範圍之請求，原法院為其敗訴判
    決，未據聲明不服，不予贅述。 )。並聲明：(一)上訴駁回
    。(二)第二審訴訟費用由上訴人負擔。
二、上訴人則以：被上訴人係將鋼軌椿出租予訴外人宏奇公司使
    用，其租賃關係存在於被上訴人與宏奇公司之間，要與上訴
    人無涉；由於宏奇公司施作系爭工程，未依原設計圖施作，
    導致鋼軌椿因高壓灌漿不易拔除，與富爽公司終止承攬契約
    後屢經富爽公司催請宏奇公司拔除，非但未獲置理，且阻止
    上訴人拔除，顯係宏奇公司不履行租賃契約，與上訴人無涉
    ；91年10月29日經新竹市議員曾宗仁協調，由國生公司負責
    拔除，可拔除者於拔除後交付被上訴人，未拔除者由國生公
    司予以買斷，系爭未拔除 105支鋼軌樁之所有權，已屬國生
    公司所有，被上訴人已非所有權人；被上訴人主張上訴人侵
    權行為，自應就上訴人之故意過失負舉證之責任；鑑定報告
    認拔除鋼軌椿，將影響已完成建物之基礎及外牆，惟建物兩
    側之鋼軌椿非不得拔除，鑑定報告顯有違誤，且被上訴人所
    主張鋼軌椿之單價尚嫌過高等語，資為抗辯；並聲明：(一)
    原判決不利於上訴人部分廢棄。(二)廢棄部分被上訴人在第
    一審之訴駁回。(三)第一、二審訴訟費用由被上訴人負擔。
三、被上訴人主張上訴人天善公司受讓訴外人富爽公司於新竹市
    ○○段34- 4、35-41、-42、-43地號土地上，興建「富貴學
    苑」系爭工程之權利義務，於富爽公司與承造之訴外人宏奇
    公司終止承攬契約後，另行委由原審共同被告國生公司承造
    ；訴外人宏奇公司於興建系爭工程，為避免地基土方坍塌，
    向被上訴人承租 168支鋼軌樁以為擋土之用，於一樓地板建
    造完成後，應將鋼軌椿拔除返還被上訴人，由國生公司之下
    包盟昌公司拔除63支返還被上訴人，尚餘 105支未予拔除等
    事實，為上訴人所不爭執，且有被上訴人提出致國生公司函
    影本在卷(原審卷第21頁)為憑；被上訴人主張之上開事實，
    應堪信為真實。
四、查上訴人興建系爭工程，由訴外人國生公司承造，而原承造
    人宏奇公司為避免地基土方坍塌，向被上訴人承租系爭 168
    支鋼軌樁，以為擋土之用，於一樓地板建造完成，即得拔除
    ；由於宏奇公司與富爽公司發生工程糾紛，於上訴人受讓富
    爽公司權利義務後，富爽公司確曾函請宏奇公司拔除系爭鋼
    軌樁，為宏奇公司所拒絕，尚且揚言將追訴刑事責任，經上
    訴人與宏奇公司協調後，由上訴人通知國生公司拔除63支交
    付被上訴人，其餘未拔除之 105支部分，應由富爽公司負責
    等事實，業據上訴人派駐工地之工務經理游象建於原法院到
    場結證在卷(原審卷第148頁至第155頁)，並有富爽公司致宏
    奇公司之存證信函、宏奇公司之覆函在卷 (原審卷第91頁、
    92頁 )足稽；91年10月29日又由新竹市議員曾仁宗居中協調
    ，約定未拔除之 105支鋼軌樁，由國生公司「買斷」，91年
    12月3日被上訴人以九一工字第008號函請國生公司付款之事
    實，亦為被上訴人所不爭執，且有被上訴人所提出被上訴人
    致國生公司函、請款單在卷(原審卷第21頁、22頁)足憑。
五、「稱買賣者，謂當事人約定一方移轉財產權於他方，他方支
    付價金之契約。」、「當事人就標的物及其價金互相同意時
    ，買賣契約即為成立。」民法第 345條定有明文。本件被上
    訴人所有系爭 105支鋼軌樁，於91年10月29日經由新竹市議
    員曾仁宗居中協調，由國生公司予以「買斷」，依民法第34
     5條之規定，其所有權已由被上訴人移轉予國生公司，被上
    訴人自91年10月29日起即非系爭 105支鋼軌樁之所有權人，
    已臻明確；被上訴人雖主張與國生公司達成口頭上初步協議
    ，雙方並未進而簽訂正式文件，以致國生公司事後不承認有
    所謂「協議結論」，且對於前開被上訴人之函催完全置之不
    理等語，亦不影響其與國生公司間，就系爭 105支鋼軌樁之
    買賣契約，業已成立之效力。
六、從而，被上訴人本於所有權被侵害，依民法第184條第1項前
    段、第185條第1項前段、及第 215條之規定，請求上訴人應
    與國生公司連帶賠償其所生相當於價格之損害，於法尚非有
    據，不應准許；原法院於此部分為其勝訴判決，並為假執行
    之宣告，容有未恰；上訴意旨指摘原法院此部分之判決不當
    ，求予廢棄，非無理由，應由本院予以廢棄，更為判決如主
    文第二項所示。
七、本件事證已臻明確，兩造其他攻擊、防禦方法，及提出未援
    用之證據，經斟酌後認不影響判決基礎，無逐一論述必要，
    併此敘明。
據上論結，本件上訴為有理由，爰判決如主文。
中    華    民    國    95    年     3    月    14    日
                  民事第五庭      審判長法  官  林丁寶
                                        法  官  高鳳仙
                                        法  官  陳博享
正本係照原本作成。
不得上訴。
中    華    民    國    95    年    3     月    15    日
                                        書記官  鄭靜如


司法院資訊處製作；財團法人民間司法改革基金會備份。
